【裁判字號】    95,台上,528
【裁判日期】    950126
【裁判案由】    偽造有價證券
【裁判全文】
最高法院刑事判決              九十五年度台上字第五二八號
    上  訴  人  甲○○原名謝.
                        14號.
上列上訴人因偽造有價證券案件，不服台灣高等法院中華民國九
十四年十月二十七日第二審更審判決（九十四年度上更(一)緝字第
一號，起訴案號：台灣宜蘭地方法院檢察署八十七年度偵字第八
二六號），提起上訴，本院判決如下：
    主  文
上訴駁回。
    理  由
按刑事訴訟法第三百七十七條規定，上訴於第三審法院，非以判
決違背法令為理由，不得為之。是提起第三審上訴，應以原判決
違背法令為理由，係屬法定要件。如果上訴理由狀並未依據卷內
訴訟資料，具體指摘原判決不適用何種法則或如何適用不當，或
所指摘原判決違法情事，顯與法律規定得為第三審上訴理由之違
法情形，不相適合時，均應認其上訴為違背法律上之程式，予以
駁回。本件上訴人甲○○（原名謝衛民）上訴意旨略稱：（一）
上訴人與告訴人邱振來係多年好友，有關本件土地買賣之前，上
訴人曾詳為說明整個土地買賣及設定抵押貸款之過程，故蔡志遠
帶新台幣（下同）五十萬元訂金去代書處寫好合約，將該土地相
關資料帶回，蔡志遠說一切條件都說好了，上訴人深信不疑，而
告訴人說蔡志遠因煌佳董事長要看這個買賣，就給他帶回相關資
料，以一個執業多年的老代書，和一個受過高等訓練的警務人員
，怎可能做出如此不合常理之行為？（二）從蔡志遠取回土地相
關物件交給上訴人，到告訴人提出告訴，時間長達近半年，告訴
人從未向蔡志遠索回前述物件，且陸續收受上訴人付出的二百多
萬元，上訴人才認知告訴人是知悉整個過程且同意的。（三）證
人黃鈴財並非單純，其與蔡志遠甚為親密，且有金錢往來，公司
內務其亦涉入甚深。當時黃鈴財叫上訴人把土地相關物件交給他
帶回公司全權處理，上訴人不疑有他，而黃鈴財當時已貴為新鑫
公司之主管，怎能如他所言，這麼輕易收受上訴人交與之土地相
關物件及本票，難道本票上之印文及簽名全係上訴人一人所為即
可，幾百萬之貸款不用對保嗎？這種貸款方式，黃鈴財也能接受
？（四）謝學良說本票是上訴人交給他簽名用印的，是請託他的
，這些證詞均係謊言，因他向與其親戚同往家中向老父恐嚇要錢
，言明如不給，就要害我（可傳證人），而新鑫公司之本票係該
公司特製之本票，上訴人不可能拿到，且對保亦非上訴人所能為
的。（五）上訴人是外行人，公司一切運作都是聽黃鈴財、蔡志
遠之教導，如上訴人有偽造詐財之意，就不會去找告訴人這個朋
友，甚至把親人的房子、支票全毀在泰沅公司上，弄得身敗名裂
云云。
惟查原判決依憑上訴人之部分自白、告訴人於偵查及第一審之指
訴、證人薛朝成於第一審之證言、共犯蔡志遠於偵查及第一審中
之證言、證人黃鈴財於偵查、第一審及原審之證言、證人謝學良
於原審之證言、本件系爭不動產買賣契約書、台灣台北地方法院
八十六年度票字第二四八八０號民事裁定、土地登記簿謄本、本
票及中國國際商業銀行中山分行國內匯款申請書、系爭土地設定
上開抵押權狀全部資料、宜蘭縣宜蘭地政事務所民國八十七年二
月十六日八七宜地一（11）字第一二九一號函及所附之抵押權設
定契約書及土地登記申請書、匯款申請書等證據，資以認定上訴
人有原判決事實欄所記載關於偽造有價證券、行使偽造私文書部
分之事實，因而撤銷第一審關於此部分之科刑判決，改判依牽連
犯從一重論處上訴人共同意圖供行使之用，而偽造有價證券罪刑
（累犯）部分之判決，已詳述其所憑之證據及理由。對於上訴人
否認有與蔡志遠共同偽造本件系爭支票、行使偽造私文書之犯行
，辯稱：系爭土地根本無七百多萬元之價值，告訴人與煌佳公司
訂立買賣契約只是一個幌子，上訴人持系爭土地之土地所有權狀
等物向新鑫公司辦理抵押貸款，告訴人自始均知情並同意，實係
為共同詐欺新鑫公司；又前開本票上之告訴人名義印文非其所盜
蓋，係伊將告訴人之印鑑章交由新鑫公司業務員黃鈴財，至本票
為何有告訴人之印文，伊不知情；又該本票上其本人的簽名及蓋
章，均係事後經新鑫公司通知至新鑫公司補簽蓋云云，經綜合調
查證據之結果，認不可採，已分別在判決內詳予指駁，並說明其
理由。原判決所為論述，核與卷證資料相符，從形式上觀察，並
無違背法令之情形。按認事採證、證據之取捨及證據證明力之判
斷，俱屬事實審法院之職權，苟無違背證據法則，自不能指為違
法。原判決對於上訴人有本件與蔡志遠共犯偽造有價證券、行使
偽造私文書之犯行，已說明其依憑之證據及理由，對於上訴人之
辯解，認不可採，亦在判決內詳述其不予採納之理由，並無上訴
意旨所指違背法令之情形。上訴意旨所指各節，或為單純事實之
爭執；或不影響全部犯罪事實之認定而可認於原判決之主旨有影
響；或原審已加審酌、論斷，屬原審得本於職權裁量之事項，已
於判決內詳述其認事採證及證據取捨、判斷之理由，為其職權之
適法行使，並無違背證據法則之情形；或事證已臻明確並無再為
傳訊調查必要之裁量事項，亦無上訴意旨所指違背法令之情形；
上訴意旨徒憑己意任意指摘原判決違背法令，核與法律規定得為
第三審上訴理由之違法情形，均不相適合，應認其就偽造有價證
券、行使偽造私文書部分之上訴違背法律上之程式，予以駁回。
又原判決依刑法第二百十四條、第三百三十九條第一、二項論罪
部分，係分屬刑事訴訟法第三百七十六條第一款、第四款所列不
得上訴於第三審之案件，原不得上訴於第三審，而與之有裁判上
一罪關係之偽造有價證券、行使偽造私文書部分之上訴，復不合
法，無從併為實體審理，故此等部分之上訴，亦應從程序上併予
駁回，附此敘明。
據上論結，應依刑事訴訟法第三百九十五條前段，判決如主文。
中    華    民    國  九十五  年    一    月  二十六  日
                      最高法院刑事第五庭
                          審判長法官  莊  登  照
                                法官  洪  明  輝
                                法官  黃  一  鑫
                                法官  林  秀  夫
                                法官  徐  昌  錦
      本件正本證明與原本無異
                                      書  記  官
中    華    民    國  九十五  年    二    月    十    日
                                                      Ｑ


司法院資訊處製作；財團法人民間司法改革基金會備份。
